臺灣彰化地方法院民事判決　100年度簡上字第101號
上　訴　人　蕭 洺 程
被 上訴 人　范 素 芬
訴訟代理人　張 慶 楨
　　　　　　張 家 維
上列當事人間請求損害賠償事件，上訴人對於民國100年7月7日
本院北斗簡易庭第1審判決（100年度斗簡字第88號），提起上訴
，本院於民國100年12月13日言詞辯論終結，判決如下：
    主      文
上訴駁回。
第二審訴訟費用新台幣1,500元由上訴人負擔。
    事實及理由
一、被上訴人主張：上訴人基於公然侮辱之犯意，於民國99年9
    月5日晚上9時許，駕車至彰化縣社頭鄉○○村○○街21號（
    現為彰化縣社頭社區發展協會會址，亦為被上訴人及其同居
    人張慶楨住居所）前之道路，以台語「幹你娘」公然辱罵被
    上訴人，致被上訴人名譽受損，身心受創嚴重，憂慮外出時
    遭上訴人以其他不法之手段報復，刑事部分上訴人業經本院
    99年度簡字第2186號簡易判決、100 年度簡上字第44號刑事
    判決，依公然侮辱罪判處拘役20日確定等情，依侵權行為之
    法律關係，求為命上訴人賠償非財產上損害新台幣（下同）
    30萬元之判決，並願供擔保請准宣告假執行。原審判命上訴
    人應給付被上訴人30,000元，而駁回其餘之訴。被上訴人對
    其敗訴部分提起上訴，因不合法（未繳納裁判費）經原審法
    院裁定駁回上訴，已告確定。就上訴人之上訴，則聲明請求
    駁回其上訴。
二、上訴人則以：伊當時係模仿車內收音機放送豬哥亮的口頭禪
    「你娘恰好」，屬於民間俗語，並未以「幹你娘」辱罵被上
    訴人，被上訴人之主張欠缺物證，於刑事案件所提之CD影片
    檔無對話聲音，不足以證明伊有罵三字經，公然侮辱被上訴
    人，貶低其人格，當天伊只是要跟張慶楨說不要再到伊妹妹
    蕭美惠的店裡亂而已，且伊叫張慶楨的母親為姑姑，不可能
    罵她，至於證人劉炳讓當時則未在場，被上訴人請求損害賠
    償，即屬無據等語，資為抗辯。其上訴聲明：(一)原判決不利
    於上訴人部分廢棄；(二)上廢棄部分，被上訴人在原審之訴及
    假執行之聲請均駁回。(三)第一、二審訴訟費用由被上訴人負
    擔。
三、被上訴人主張上訴人於前揭時地，以台語「幹你娘」對其辱
    罵，刑事部分業經本院依公然侮辱罪判決處拘役20日確定之
    事實，有所提本院100 年度簡上字第44號刑事判決影本為證
    ，並經調取該刑事卷核符無訛。證人劉炳讓於該刑事案件偵
    查時證稱：「…當時我騎機車到達彰化縣社頭鄉○○街21號
    時，我將機車停下時，看到一名男子坐在一部暗紅色的自小
    客車駕駛座上，對前村長的老婆（范素芬）很大聲的講話，
    我聽到那個男人以台語說：叫你先生不要再去店裏亂，不然
    路頭路尾看到就要撞他，范素芬也用台語就對他說：社會不
    是沒有法律，那個男人以台語對范素芬罵三字經『幹妳娘』
    之後馬上開車走了。」等語（99年度他字第2093號偵查卷警
    製調查筆錄第12頁背面）、「我是騎車要去找村長，就是在
    庭的張慶楨，騎到他家的時候，看到一台車停在他家前，范
    素芬跟車裡的人在講話，講什麼前面我沒有聽到，後來騎近
    有聽到車裡的人說，叫你先生不要再去店裡亂，否則路頭路
    尾遇到，就要撞他。接著就看到車裡的人開車離去，並且口
    罵三字經。」（同前開偵查卷第27頁訊問筆錄）；於本院刑
    事庭審理時亦具結證述：伊於去年（即99年）9月5日晚上去
    張慶楨家找他泡茶，當時頭戴銀色半罩式安全帽騎機車在他
    家門口停下來，人仍在機車上，騎到上訴人所開轎車的駕駛
    座旁，有聽到上訴人跟張慶楨的太太（即被上訴人）說叫她
    先生不要到他們的店裡再鬧了，如果再鬧的話，要撞他，有
    聽到一句三字經，台語的，他罵說「幹你娘」等情。參以證
    人劉炳讓與上訴人素無怨隙，並無設詞誣陷之理，上訴人於
    刑事偵審時亦自陳：當時證人劉炳讓係戴半罩式安全帽，確
    有騎機車到伊身邊且與之會車等詞，在刑事警訊時更供承：
    「（問：為何范素芬指稱你對她說路口路尾遇到要（撞－台
    語的意思）他，與對她責罵口出三字經幹你娘？）當時我是
    針對張慶楨本人，跟他太太沒有關係。並不是在罵范素芬。
    」、「（問：為何你要向范素芬口出惡言三字經及恐嚇她？
    ）都不是對范素芬有任何惡意。」等語(參前開偵查卷第6頁
    警製調查筆錄背面），足證上訴人當時確有以台語的「幹你
    娘」辱罵被上訴人。上訴人所辯係模仿車內收音機播放的豬
    哥亮口頭禪「你娘恰好」，並非對被上訴人罵三字經，伊叫
    張慶楨的母親姑姑，不可能罵她云云，委無可採。上訴人陳
    稱被上訴人在刑事案件提交警方的CD錄影檔並無對話聲音，
    雖為實在，亦無礙於前開事實之認定，其所辯被上訴人之主
    張欠缺物證，該影音檔無聲音內容，不足以證明其對被上訴
    人公然辱罵三字經，尚屬誤會。至於上訴人所提本院北斗簡
    易庭100 年度斗簡字第92號民事判決，其爭訟之事實，與上
    訴人是否有以三字經辱罵被上訴人不同，無從為有利於上訴
    人之認定。是被上訴人主張於前揭時、地，上訴人公然用台
    語「幹你娘」對其辱罵之事實，堪信為真實。
四、按因故意或過失，不法侵害他人之權利者，負損害賠償責任
    ；不法侵害他人之名譽者，被害人雖非財產上之損害，亦得
    請求賠償相當之金額，民法第184條第1項前段、第195條第1
    項前段分別定有明文。所謂名譽，乃指人在社會上享有一般
    人對其品德、聲望或信譽等所加之評價，屬於一個人在社會
    上所受的價值判斷，名譽有無受損害，以社會上對其評價是
    否貶損以為斷。故如以言語、文字、漫畫或其他方法貶損他
    人在社會上的評價，使其受到他人憎惡、蔑視、侮辱、嘲笑
    或不齒與其來往等是，不以廣佈社會為必要，苟有第三人知
    悉其事，即足當之。本件上訴人於前開被上訴人住處門前之
    道路，以台語「幹你娘」辱罵被上訴人，係在不特定之人得
    以共見共聞之場所，使用粗鄙的言詞羞辱被上訴人，足以貶
    損被上訴人在社會上的評價，並已有第三人即證人劉炳讓當
    場聽聞，自屬故意不法侵害被上訴人之名譽權。被上訴人主
    張其因此受有精神上之痛苦，依侵權行為之規定，請求上訴
    人賠償非財產上損害，於法即屬有據。又所稱非財產上損害
    即精神慰撫金，雖與財產上損害之計算不同，然非不可斟酌
    雙方身分資力與加害程度及其他各種情形核定相當之數額（
    最高法院51年台上字第223號判例意旨參照)，即慰撫金之量
    定，應斟酌雙方之身分、地位、智識程度、經濟狀況、侵害
    行為之情節及被害人受侵害權利之性質、身心痛苦程度等關
    係定之。查被上訴人學歷為大學畢業，曾擔任衛生所行政人
    員三個月（臨時人員），現擔任社區發展協會理事，育有三
    名子女，其中一名有極重度多重身心障礙，無法自理日常生
    活，現住居處所房屋非自有；上訴人學歷為高中肄業，目前
    以貨櫃車司機為業，有二名子女，租屋居住等情，為兩造於
    原審及本院審理時分別陳明。審酌兩造之身分、地位、智識
    程度、經濟能力、上訴人侵害行為之情節、行為後之態度及
    被上訴人精神上所受打擊之程度等一切情狀，本院認為被上
    訴人請求上訴人賠償精神慰撫金，以30,000元為相當，上訴
    人自應予賠償。
五、綜上所述，被上訴人依侵權行為之法律關係，請求上訴人賠
    償精神慰撫金，在上開金額之範圍，洵屬正當，應予准許。
    原審判命上訴人應給付被上訴人30,000元，並依職權宣告假
    執行，洵無不合。上訴意旨，指摘原判決不利於上訴人部分
    為不當，求予廢棄改判，為無理由，應予駁回。
據上論結，上訴人之上訴為無理由，依民事訴訟法第436條之1第
3項、第449條第1項、第78條，判決如主文。
中    華    民    國   100    年    12    月    27    日
                          民事第一庭
                              審判長法  官  康 弼 周
                                    法  官  黃 楹 榆
                                    法  官  陳 瑞 水
以上正本係照原本作成。
本判決不得上訴。
中    華    民    國   100    年    12    月    29    日
                                    書記官  蕭 美 鈴